臺灣苗栗地方法院交通事件裁定　　　　　　　　　　　九十三年度交聲字第八四號
　　　移送機關　　交通部公路總局新竹區監理所苗栗監理站
　　　異　議　人 　甲○○
右列受處分人因違反道路交通管理處罰條例案件，對於交通部公路總局新竹區監理所
苗栗監理站於九十三年七月二十日以竹監苗字第裁５４─Ｚ00000000號所為
之處分（原舉發案號：內政部警政署國道公路警察局公警局交字第Ｚ0000000
0號）不服，聲明異議，本院裁定如左：
    主  文
原處分撤銷。
甲○○駕駛汽車行駛於高速公路而不遵管制之規定，處罰鍰新臺幣參仟元，並記違規
點數壹點。
    理  由
一、按汽車行駛高速公路應依速限標誌指示；又汽車行駛於高速公路或設站管制之道
    路，而不遵管制之規定者，處汽車駕駛人新臺幣三千元以上六千元以下罰鍰。高
    速公路交通管制規則第五條第一項前段、道路交通管理處罰條例第三十三條前段
    分別定有明文。又道路交通管理處罰條例第六十三條第一項第一款規定，汽車駕
    駛人有左列各款所列條款之一者，除依原條款處罰鍰外，並予記點：（一）有第
    三十三條、第三十八條第一項、第四十條第一項、第四十五條、第四十七條第一
    款至第四款、第四十八條、第四十九條或第六十條第一項、第二項第一款至第三
    款情形之一者，各記違規點數一點。
二、原處機關略以：受處分人即異議人於九十三年六月二十七日二十時四十二分，駕
    駛Ｇ３-７２９１號自用小客車，行經限速標誌九十公里之國道四號公路東向十
    四公里處，以一二九公里之時速超速行駛之事實，經執勤員警於九十三年六月二
    十七日攔停，依據前開法條開立罰單，並經裁決所於九十三年七月二十日處罰鍰
    新台幣（下同）三千元。
三、異議人辯稱：案發當時，正逢星期例假日，車多，左右前後都有車輛，而且小心
    注意駕駛，也無超速，被員警攬下，也跟員警說沒有超速，可能車多看錯了，有
    所誤會，但欲加之罪何換無詞，請警方拿出證據，例如照片、證物，不要拿肉眼
    ，不然異議人不服，也實在無法與警察溝通，出此申訴，實在不得已，請為異議
    人主持公道，不然警察每次都是那句，我開單給你，不服，可以去申訴，真是讓
    異議人這個小老百姓很無助，如此隨便攔檢、開單，也無第三人看到雷射槍測速
    器之數據是何台車輛云云。
四、經查：
（一）本件受處分人即異議人於九十三年六月二十七日二十時四十二分，駕駛Ｇ３-
      ７２９１號自用小客車，行經限速標誌九十公里之國道四號公路東向十四公里
      處，以一二九公里之時速超速行駛違規，經警攔停掣單舉發之事實，有內政部
      警政署國道公路警察局公警局交字第Ｚ00000000號舉發違反道路交通
      管理事件通知單、該局第七警察隊九十三年七月十五日公警七交訴字第０９３
      ００００８４５號函、交通部公路局新竹區監理站竹監苗字第裁５４
      ─Ｚ00000000號違反道路交通管理事件裁決書各一份在卷可考，堪認
      異議人確有駕車超速之違規事實。
（二）至異議人雖執前詞置辯，然查：執勤警員取締本件高速公路超速行駛違規事件
      為現場攔停舉發，依據道路交通管理除罰條例第七之二條第一項第六款規定（
      汽車駕駛人之行為有左列情形之一，當場不能或不宜攔截製單舉發者，得對汽
      車所有人逕行舉發處罰：（六）其他違規行為經以科學儀器取得證據資料者。
      ），因此執勤警員並不需採證照片即得取締異議人。況依據該舉發機關函覆之
      說明，雷達測速器，係由經濟部標準檢驗局檢驗合格之精密儀器，一經感應超
      速即瞬間鎖定被測車之行車速度，絕無誤測他車之可能，有內政部警政署國道
      公路警察局第七警察隊九十三年七月十五日公警七交訴字第０９３００００８
      ４５號函在卷可證，且本件超速違規事件乃係執勤警員於使用雷射槍測得異議
      人所駕車輛超速違規，確認無誤後，方予攔停，出示雷射槍數據及告知異議人
      違規事實後，始掣單舉發之，而雷射槍取締超速違規，當鎖定超速車輛後便無
      法再測其他車輛（除非重新歸零），亦經舉發機關以上開書函覆告知異議人在
      案，異議人空言答辯係誤測，尚難採信。
（三）再徵諸交通警員掣單舉發違反道路交通管理處罰條例所列之違規事實，本質上
      為行政處分，係公務員基於職務上權力，依法就特定之具體事件所為具有公法
      上效果之單方行政行為，基於公務員為公法上行為具有公信力之原則，該行政
      處分當可被推定為真正，其據以依法處分之事實認定亦為真正無誤，此與民事
      訴訴法第三百五十五條第一項規定：「文書，依其程式及意旨得認作公文書者
      ，推定為真正」之情形相同，本此公信原則，立法者以道路交通管理處罰條例
      第九十二條第三項之授權，賦予行政機關訂定違反道路交通管理事件統一裁罰
      基準及處理細則，使執勤警員得當機處分，以達其維護交通秩序、安全之行政
      目的，因此除異議人提出證據佐證執勤員警違法取締外，應推定執勤警員執法
      真正及合法。
（四）又依據內政部警政署於七十年七月十三日以警署交字第19418號發文（資料來
      源：警察實用法令 (86年版)第258頁）對交通違規不服稽查取締之事實認定，
      須經攔停稽查而有下列情事之一者之認定標準有：１、拒絕查驗駕照、行照或
      其他足資稽查之文件者。２、拒絕停靠路邊接受稽查者。３、以消極行為不服
      從稽查者。４、經以警報器、喊話器呼叫靠邊停車而不靠邊停車接受稽查取締
      或逃逸者。且內政部警政署依照司法院大法官會議釋字第五三五號解釋意旨、
      警察勤務條例第十一條及道路交通管理處罰條例第十六條、第二十一條、第三
      十五條、第六十條，要求警察實施臨檢勤務時，應恪遵法治國家，保障人民行
      動自由、財產權及隱私權與達成警察維持公共秩序，保護社會安全，防止一切
      危害，促進人民福利之任務，兼籌並顧之目的，而於九十年十二月十八日以（
      ９０）警署行字第２６０８４３號函發布「警察實施臨檢作業規定」，因此交
      通警察實施臨檢勤務時只要對實施臨檢之場所標的為：「１公共場所：指車站
      、機場、碼頭、港埠等。２交通工具：指供人、動物及貨物運行之載具。如車
      、船、航空器等。３公眾得出入之場所：如商店、娛樂場所、加油站、理容院
      、休閒中心…等營業處所。４其中處所為私人居住之空間者，並應受住宅相同
      之保障」等地已發生危害或依客觀、合理判斷易生危害；執勤警員也遵守比例
      原則，沒有逾越必要程度；及其行使裁量權，考慮採行之方法應有助於目的之
      達成，如有多種同樣能達成目的之方法時，已經選擇對人民權益損害最少者。
      所採取之方法所造成之損害沒有與欲達成目的之利益顯失均衡即可，並無如異
      議人所述之硬性作業標準，因此除非異議人提出執勤警員有違反法律之規定，
      否則參照前開法律規定及說明，自應推定其執勤合法、正確，附此說明。
（五）從而，本件異議人既未就執勤警員之舉發有誤提出相關證據以供調查，且本院
      經查亦無任何證據足資證明執勤警員有何捏造事實違法取締之不法情事，則執
      勤警員本其維護交通秩序、安全職責所為之舉發，如前所述，自應受到合法、
      正確之推定。異議人空言否認前開違規行為，辯稱其當時駕車並未超速，可能
      係警員錯看指認，無非均係事後卸責之詞，無法採信為真。因此異議人駕駛汽
　　　車行駛於高速公路，而不遵管制之規定，超速行駛違規之事實，事證明確，應
 　 　依道路交通管理處罰條例第三十三條第一項、第六十三條第一項第一款規定裁
      罰，是原處分機關據以援引上開規定，對異議人裁處罰鍰新臺幣三千元，參照
      前開第六十三條第一項第一款之規定，應記違規點數一點，然裁決書漏未記載
      ，異議人聲明異議雖無理由，但原裁決處分既有上開可議之處，自應予撤銷，
      依道路交通管理處罰條例第三十三條第一項、第六十三條第一項第一款，違反
      道路交通管理事件統一裁罰基準表，自為裁定裁罰異議人如主文第二項所示，
      以資適法。
六、據上論斷，應依道路交通管理處罰條例第八十七條第二項，道路交通案件處理辦
    法第二十條前段，裁定如主文。
中　　　華　　　民　　　國　　九十三　　年　　   九   　　月　　 八 　　日
                              臺灣苗栗地方法院交通法庭
                                      法　官 張珈禎
右正本證明與原本無異
如不服本裁定應於送達後五日內向本院提出抗告狀
                                      書記官
中　　　華　　　民　　　國　　九十三　　年　　 九 　　月　　 八 　　日
